臺灣臺南地方法院刑事判決　　　　　　　　　　　　　九十年度交易字第三九五號
　　公　訴　人　臺灣台南地方法院檢察署檢察官
　　被　　　告　丁○○
右列被告因過失傷害案件，經檢察官提起公訴（九十年度偵字第七二一三號），本院
判決如左：
    主  文
丁○○因過失傷害人，處拘役伍拾日，如易科罰金，以佰元折算壹日。
    事  實
一、丁○○於民國九十年三月十日下午，駕駛車號ＳＴ—８２２１號（起訴書誤植為
    ＳＹ─８２２１號）自用小客車，沿台南市○○路由北往南方向行駛，於同日下
    午一時三十五分許，行經崇善路與德東街之設有行車管制燈號（起訴書誤載為未
    設置任何交通號誌）交岔路口時，本應注意行車速度，依標誌或標線之規定，且
    汽車行駛時，駕駛人應注意車前狀況，並隨時採取必要之安全措施，而依當時情
    形，客觀上又無不能注意之情事，其能注意竟疏於注意該處為限速四十公里之交
    岔路口，可能會有車輛由岔路橫彎駛出之車前狀況，未採取減速慢行以保持隨時
    可以煞停之安全措施，反以時速四十至五十公里之速度超速直行欲穿越岔路口，
    適丙○○騎駛車號ＺＩＶ—５３８號輕型機車，沿德東街由西向東行駛而來，丙
    ○○本應注意駕駛人駕駛機車，應遵守道路交通標誌、標線、號誌之指示及機車
    行駛至交岔路口，其行進、轉彎，應遵守燈光號誌之指示，而依當時情形，客觀
    上亦無不能注意之情事，其能注意竟疏未注意其行向號誌已變換為紅燈之禁止通
    行指示，未停等綠燈仍貿然作右轉欲進入崇善路，丁○○因超速見狀煞避不及，
    致其小客車左前車頭與丙○○之機車左後側發生撞擊，造成丙○○人車倒地，受
    有左股骨骨折、左脛腓骨開放性骨折、頭部受傷合併腦腫等傷害。車禍事故發生
    後，台南市警察局交通隊員警甲○○據報到場處理，在警員尚不知何人為肇事車
    輛之駕駛人前，丁○○主動表示其為駕駛人並自首犯行，接受裁判。
二、案經丙○○委任其父乙○○訴由台南市警察局第一分局報請臺灣台南地方法院檢
    察署檢察官偵查起訴。
    理  由
一、訊據被告丁○○對於右開時、地駕車超速而與告訴人丙○○發生碰撞車禍，並致
    告訴人丙○○受傷之事實均坦承不諱，復有道路交通事故調查報告表、台南市警
    察局舉發違反道路交通管理事件通知單影本各一紙、道路交通事故現場蒐證照片
    十五幀、高雄醫學大學附設中和紀念醫院診斷證明書影本一紙在卷可資佐證。按
    駕駛人駕駛汽車（均含機車），應遵守道路交通標誌、標線、號誌之指示；行車
    速度，依標誌或標線之規定；汽車行駛時，駕駛人應注意車前狀況，並隨時採取
    必要之安全措施；汽車行駛至交岔路口，其行進、轉彎，應遵守燈光號誌之指示
    ，道路交通安全規則第九十條、第九十三條一項、第九十四條第三項、第一百零
    二條第一項第一款分別定有明文。查被告及告訴人均有經正常程序考領駕照，俱
    為有駕駛經驗之人，對於上開交通安全規則自均知之甚稔，俱為其等應注意之事
    項，而肇事當時係天候晴朗、日間自然光線、雙線道、柏油路面、標線清晰、有
    快慢車道劃分、正常號誌交岔路口、路面乾燥無缺陷、無障礙物、視距良好、限
    速四十公里，有前開道路交通事故調查報告表載明可考，據此判斷，足見依當時
    狀況被告及告訴人客觀上均並無不能注意之情狀。雖告訴人丙○○供稱：其當時
    行向係沿崇善路北向南行而遭被告自後追撞云云。惟查，被告丁○○迭自肇事當
    日至警局製作筆錄時起即已供稱：「（問：請詳述肇事經過？）我於九十年三月
    十日十三時三十五分駕駛ＳＴ─８２２１號自小客車〈車內載有兩名乘客，均未
    受傷〉，沿崇善路快車道北向南行駛至事故地點〈指崇善路與德東街口〉，與一
    部沿德東街西向東行駛闖紅燈之ＺＩＶ—５３８號輕機車至事故地點時，我向右
    閃避不及而發生肇事」等語明確（見偵訊卷第三頁正、反面），且嗣於檢察官偵
    訊及本院歷次審訊時亦均供明在卷可按，並經證人即車禍當時與被告同車之杜佾
    寬於本院審訊時到庭陳證：「（問：車禍情形？）當時我是坐被告的車，我坐駕
    駛座旁邊，被告開在快車道，我們是由北向南，到了德東街口，紅燈有一女子從
    德東街右手邊衝出來左轉，我們反應不及車打右，他也已轉到一半了，就撞到了
    ，車子是左前方的車燈撞到對方的左側方。馬永泉當時是坐後座」等語綦詳（見
    本院九十年十月二十五日審判筆錄），核與另一證人即車禍當時亦與被告同車之
    馬永泉於本院審訊時到庭結證：「（問：車禍情形？）我當時是坐後座，被告載
    我們，當時左右邊都有來車，我認為是綠燈，我坐在後面看不到，我看到被害人
    很快的從德東街過來，我們車轉右邊閃她，但是已經撞到了。多遠的距離無法判
    斷。那天是要去歸仁，不記得要去做什麼事」等語（見本院同日審判筆錄）之情
    節相符，反觀告訴人丙○○在本件車禍後均未至警局製作筆錄，其係遲至九十年
    七月二十五日始於檢察官偵訊時到庭陳述，有訊問筆錄可稽（見偵訊卷第二三頁
    正、反面），而被告既係在車禍當日即為警製作筆錄，就車禍之經過陳述較為接
    近案發時點且較完整，所受之干擾較小且記憶較為清晰，且較少有時間考慮到利
    害關係，況其尚有前開證人之證言可作為其供述可信性之擔保，二者相較自以被
    告之供述較為可採。再徵諸本件被告及告訴人車損情形，被告所駕駛之自小客車
    係左前車頭保險桿及引擎蓋凹損、左前大燈及方向燈破裂、前車牌從下方被翻起
    ，告訴人所騎駛之機車則係左後車身凹損、右側車身擦損、後燈破裂及座墊掉落
    ，有前開現場車損相片可稽，則依機車之車損主要在左後側，且左側有明顯之撞
    擊痕跡，右側車身則為刮擦痕之撞擊車損情形判斷，告訴人之機車應係受撞後右
    倒無疑，再由告告訴人其左脛腓骨呈現開放性骨折之傷勢可知，其腳部左側有承
    受明顯之撞擊力量，配合被告自小客車之前車牌在受撞後係上翻而非後凹，顯示
    其自小客車前車頭係因承受側面而來之力量致車牌被由下翻起，足見本件車禍二
    車應係以近乎九十度之角度側撞而非同向追撞，始有致上開車損及告訴人前揭傷
    勢之可能，從而告訴人供稱其係同向被追撞云云，顯與前開調查所得不符，自難
    採信。次查，本件肇事地點係位於台南市○○路與德東街之設有行車管制燈號交
    岔路口，其中崇善路北向南之行車管制燈號及德東街西向東之行車管制燈號均為
    紅黃綠三圓形號誌燈，有前開現場蒐證相片可稽，是當崇善路北向南之行向燈號
    顯示為綠燈號誌時，則德東街西向東之行向燈號應為紅燈號誌甚明，而觀諸肇事
    當時被告係崇善路北向南行駛而來，並直行欲穿越該交岔路口，另告訴人丙○○
    則係沿德東街西向東行扺岔路口作右轉欲進入崇善路，足見其中必有一方未依照
    行車管制號誌之指示行駛，而被告丁○○不僅迭自警、偵訊及本院審訊時均供稱
    發生車禍當時崇善路之行向號誌為綠燈等語，且證人杜佾寬、馬永泉於本院審訊
    亦陳證當時告訴人丙○○係由德東街闖紅燈行駛而來，已如前述，即或由告訴人
    丙○○前開供稱「其當時行向係沿崇善路北向南行而遭被告自後追撞云云」之情
    節來判斷，亦足顯示當時崇善路北向南之行向號誌應為綠燈無訛，從而車禍發生
    當時，德東街西向東之行向燈號應為紅燈號誌甚明。是被告丁○○應注意能注意
    竟疏未注意該處為限速四十公里之交岔路口，可能會有車輛由岔路橫彎駛出之車
    前狀況，未採取減速慢行以保持隨時可以煞停之安全措施，反以時速四十至五十
    公里之速度超速直行欲穿越岔路口，而告訴人丙○○亦能注意竟疏未注意其行向
    號誌已變換為紅燈之禁止通行指示，未停等綠燈仍貿然由德東街作右轉欲進入崇
    善路，致與被告所駕駛之上開自小客車發生撞擊而人車倒地並因而受傷肇事，被
    告及丙○○自有違前開規定之注意義務，其二人均顯有過失，本件車禍經送臺灣
    省台南區車輛行車事故鑑定委員會及臺灣省車輛行車事故覆議鑑定委員會鑑定結
    果，均認定「如兩車不同向行駛，則號誌運作正常，未依號誌指示行駛者，為肇
    事原因」，有各該委員會九十年九月二十一日南鑑字第九００五一九號函及九十
    年十二月二十六日府覆議字第九０二四二三號函各一紙在卷可憑。本件經送財團
    法人成大研究發展基金會鑑定結果，亦認為本件車禍二車應係以近乎九十度之角
    度側撞之可能性較高，並認為：若暫不考慮被告丁○○自小客車超速因素，則
    肇事責任分配比例為丁○○百分之０、丙○○百分之百；增加考慮被告丁○○
    自小客車之超速因素，則肇事責任分配比例為丁○○百分之二十、丙○○百分之
    八十，有該基金會以九十一年七月五日（９１）成大研基建字第１４５４號函檢
    附之鑑定意見書在卷可參。而告訴人丙○○雖與有過失，然本件車禍既係被告之
    過失併合而發生，被告之過失罪責自仍不能因此即解免。又被告之過失行為與告
    訴人丙○○所受上開傷害之間，顯有相當因果關係，亦無疑義。從而，本件事證
    已甚明確，被告之過失傷害犯行，堪以認定。
二、核被告丁○○所為，係犯刑法第二百八十四條第一項前段之過失傷害罪。又其肇
    事後未被有偵查權之公務員或機關發覺其為犯嫌前，留在事故現場向到場處理之
    警員自承犯行，進而接受裁判，此業據被告供明在卷可按，並經證人即本件車禍
    現場處理員警甲○○到庭陳證無訛，被告行為合乎自首之要件，應依刑法第六十
    二條前段減輕其刑。爰審酌被告之品行、應負過失責任之程度、造成告訴人丙○
    ○傷害之結果、肇事後尚未與告訴人達成民事上之和解，及被告於犯後之態度等
    一切情狀，量處如主文所示之刑，並諭知易科罰金之折算標準，以資懲儆。
據上論斷，應依刑事訴訟法第二百九十九條第一項前段，刑法第二百八十四條第一項
前段、第六十二條前段、第四十一條第一項前段，罰金罰鍰提高標準條例第一條前段
、第二條，判決如主文。
本案經檢察官高祈到庭執行職務。
中      華      民      國      九十一      年    十    月    三十一    日
                                      臺灣臺南地方法院交通法庭
                                          法  官  張  瑛  宗
右正本證明與原本無異。
如不服本判決，應於判決送達後十日內，向本院提出上訴狀。
                                          書記官  陳  志  德
中      華      民      國      九十一      年    十    月    三十一    日
附錄本案論罪科刑法條：
中華民國刑法第二百八十四條
 (過失傷害罪)
因過失傷害人者，處六月以下有期徒刑、拘役或五百元以下罰金，致重傷者，處一年
以下有期徒刑、拘役或五百元以下罰金。
從事業務之人，因業務上之過失傷害人者，處一年以下有期徒刑、拘役或一千元以下
罰金，致重傷者，處三年以下有期徒刑、拘役或二千元以下罰金。
